【裁判字號】    98,上更(一),482
【裁判日期】    990107
【裁判案由】    毒品危害防制條例
【裁判全文】
臺灣高等法院刑事判決             98年度上更(一)字第482號
上  訴  人
即  被  告  甲○○
指定辯護人  本院公設辯護人王永炫
上列上訴人因毒品危害防制條例案件，不服臺灣士林地方法院95
年度訴字第497號，中華民國95年11月10日第一審判決（起訴案
號：臺灣士林地方法院檢察署95年度偵字第2110號），提起上訴
，本院判決後，由最高法院發回更審，本院判決如下：
    主  文
原判決撤銷。
甲○○無罪。
    理  由
一、公訴意旨略以：被告甲○○明知愷他命（Ketamine)為毒品
    危害防制條例第2條所規定之第3級毒品，依法不得販賣或持
    有，竟意圖營利，於不詳時間購入超過個人短期施用量之不
    詳數量愷他命後，攜帶上揭愷他命及大小分裝袋外出伺機販
    售，嗣於民國95年1月18日晚間7時50分許，在臺北市○○區
    ○○路525巷35號車匠坊洗車店前為警查獲，並扣得販賣所
    剩之愷他命3包（驗餘淨重95.3公克）、分裝袋158個及販毒
    所得現金新臺幣（下同）20萬元。因認被告涉犯毒品危害防
    制條例第4條第3項販賣第3級毒品罪嫌。
二、公訴意旨認被告涉犯毒品危害防制條例第4條第3項罪嫌，無
    非以：(一)被告於偵查中之自白扣案之愷他命為其所有；(二)證
    人張峻凱於偵查中證述警方查獲被告攜帶毒品愷他命當日即
    95年1月18日，被告電話與其聯絡，是要向伊調借20萬元等
    語；(三)被告與張峻凱之行動電話通聯紀錄；(四)扣案毒品及分
    裝袋、內政部警政署刑事警察局鑑定書及愷他命服用效果表
    及被告之尿液檢驗報告等為其論據。
三、按被告未經審判證明有罪確定前，推定其為無罪；犯罪事實
    應依證據認定之，無證據不得認定犯罪事實；又檢察官就被
    告犯罪事實，應負舉證責任，並指出證明之方法；又不能證
    明被告犯罪或其行為不罰者應諭知無罪之判決，刑事訴訟法
    第154條、第161條第1項、第301條第1 項分別定有明文。因
    此，檢察官對於起訴之犯罪事實，應負提出證據及說服之實
    質舉證責任。再刑事訴訟法上所謂認定犯罪事實之證據，係
    指足以證明被告確有犯罪行為之積極證據而言，該項證據必
    須適合於被告犯罪事實之認定，始得採為斷罪之資料；如未
    能發現相當證據，或證據不足以證明，自不能以推測或擬制
    之方法，以為裁判之基礎；而認定犯罪事實所憑之證據，無
    論係直接證據或間接證據，其為訴訟上之證明，須於通常一
    般人均不致有所懷疑，而得確信其為真實之程度者，始得據
    為有罪之認定，倘其證明尚未達到此一程度，而有合理之懷
    疑存在，本諸無罪推定原則，自應為被告無罪之諭知（最高
    法院69年臺上字第4913號、40年臺上字第86號、76年臺上字
    第4986號判例意旨參照）。
四、訊據上訴人即被告雖供承有於上揭時地以9萬元之代價，向
    真實姓名年籍不詳之人購得上開第三級毒品愷他命，並另索
    取中型分裝袋76個及小型分裝袋82個，嗣於上開時地攜帶該
    毒品愷他命及分裝袋外出時為警查獲等事實，並有經警於上
    開時地查獲之毒品愷他命3包及分裝袋158個（中型分裝袋76
    個、小型分裝袋82個）等扣案可稽，而該扣案之毒品愷他命
    3 包，經內政部警政署刑事警察局鑑識科以氣相層析/質譜
    分析法、核磁共振分析法鑑定結果，檢出毒品愷他命（
    Ketamine，又稱K他命，淨重95.5公克，取其中0.20公克鑑
    定用罄，驗餘淨重95.3公克，包裝重2.79公克），有內政部
    警政署刑事警察局95年3月1日刑鑑字第0950014192號鑑定書
    乙紙附卷可稽（偵查卷第119頁），惟被告否認有販賣第三
    級毒品之犯行，辯稱：其於95年1月18日凌晨購入毒品愷他
    命，係預備供自己施用，因為多買一點比較便宜，才一次購
    入那麼多，而扣案之分裝袋，是因為帶出門方便才向賣方拿
    的，並不是要供賣毒品所用等語。經查：
  (一)被告雖供承有施用毒品愷他命之事實，並於偵查時供稱90公
    克的愷他命僅供伊施用不到一周云云（見偵查卷第60頁），
    於原審法院再供稱100公克的愷他命大約可以施用10天到2星
    期云云（見原審卷第43頁），然被告於95年1月18日晚間為
    警查獲後所採尿液經送驗結果，呈Ketamine陰性反應，此有
    台灣檢驗科技股份有限公司2006年3月1日濫用藥物尿液檢驗
    報告在卷可按（偵查卷第123頁），參Clarke's  Isolation
    and Identification of Drugs一書記載，服用愷他命後，
    尿液在72小時內，有使用劑量90%自尿液排出，此有行政院
    衛生署管制藥品管理局92年8月15日管檢字第0920006385號
    函在卷可考；被告果因需施用大量之愷他命而購入大量之愷
    他命，並於被查獲前之1或2日施用毒品愷他命，當不可能其
    尿液無愷他命反應，顯見被告所辯購入毒品愷他命係供自己
    大量施用之需云云，大有可疑；又以被告於原審自承不是每
    天吸毒，也不是每次都要吸食4、5公克，因為平常都要工作
    云云（見原審卷第44頁），是被告上揭所供一星期或二個星
    期內即需施用如此數量之毒品愷他命，無非係為掩飾其何以
    一次即購買如此數量之毒品愷他命之託詞，至依被告固供稱
    因一次購買較多數量較為便宜，且適逢即將過年，怕買不到
    ，所以才一次購入如此數量之毒品愷他命云云，惟被告一次
    所購買如此數量之毒品愷他命，顯逾準備施用之數量；再依
    被告於偵查中供稱：伊於案發當日要向張竣愷借20萬元為擴
    建美容院之用等語（見偵查卷第58頁），與證人張竣凱於偵
    查中之證述相符（見偵查卷第56、57頁），以被告猶需向他
    人借款20萬元現金，顯見被告當時所能自由支用之現金猶有
    不足之現象，其竟一次即以高達9萬元之代價購入毒品愷他
    命，若謂僅供自己施用，顯不合施用毒品之常情，故得認被
    告持有大量之愷他命外出，其動機應非為自己施用。然而，
    以被告攜帶扣案愷他命外出之客觀事實，仍不足推論其原因
    為何，衡情或為他人運送、寄藏、或為他人販入、或欲轉讓
    他人、或部分供自己施用部分供作他途，皆無從加以合理之
    排除，亦即其持有毒品可能之原因多端，並非並然與單一，
    被告因無據實供述之義務，故雖得認其供述為自己施用云云
    顯不實在，惟以現有之證據而言，猶缺乏積極之證據以證明
    被告主觀之犯意，故不應遽認被告係意圖販賣而販入毒品愷
    他命，亦查無何積極證據足資證明被告取得扣案毒品後有意
    圖販賣之意思，故無從以被告持有毒品而認定被告有販賣第
    三級毒品、或意圖販賣而持有該毒品之犯行。又毒品危害防
    制條例於98年5月20日始修正該條例第11條第5項持有第三級
    毒品罪，被告於95年間持有第三級毒品純質淨重20公克以上
    ，該行為於當時尚無處罰明文，自不構成犯罪。
  (二)綜上所述，檢察官所舉出關於被告販賣第三級毒品犯行之證
    據，本院認尚未達於通常一般之人均不致有所懷疑，而得確
    信其為真實之程度；此外復查無其他積極證據，足資證明被
    告有此販賣第三級毒品之犯行，即不能證明被告犯罪，核諸
    前揭說明，自應為被告無罪之諭知。
五、檢察官所舉證明方法，尚未達使本院得被告有罪之確信，此
    外，本院復查無其他積極證據足證被告犯罪，揆諸前開說明
    ，自應為被告無罪之判決。原審對被告予以論罪科刑，容有
    未當。被告上訴意旨否認犯罪，指摘原判決不當，為有理由
    ，應由本院將原判決撤銷改判，並諭知無罪之判決。
據上論斷，應依刑事訴訟法第369條第1項前段、第364條、第301
條第1項前段，判決如主文。
本案經檢察官劉靜婉到庭執行職務。
中    華    民    國    99    年    1     月    7     日
                  刑事第二十一庭審判長法  官  蔡聰明
                                      法  官  許永煌
                                      法  官  趙文
以上正本證明與原本無異。
如不服本判決，應於收受送達後10日內向本院提出上訴書狀，其
未敘述上訴之理由者並得於提起上訴後10日內向本院補提理由書
（均須按他造當事人之人數附繕本）「切勿逕送上級法院」。
                                      書記官  葉金發
中    華    民    國    99    年    1     月    18    日


司法院資訊處製作；財團法人民間司法改革基金會備份。
